【裁判字號】    98,上訴,1799
【裁判日期】    980721
【裁判案由】    違反槍砲彈藥刀械管制條例等
【裁判全文】
臺灣高等法院刑事判決                98年度上訴字第1799號
上  訴  人
即  被  告    乙○○
選任辯護人    蕭蒼澤律師
上  訴  人
即  被  告    甲○○
上列上訴人等因違反槍砲彈藥刀械管制條例等案件，不服台灣板
橋地方法院97年度訴字第2633號，中華民國98年2月26日第一審
判決（起訴案號：台灣板橋地方法院檢察署96年度偵字第16203
號），提起上訴，本院判決如下：
    主  文
上訴駁回。
    事  實
一、乙○○明知可發射子彈具有殺傷力之改造手槍、具有殺傷力
    之子彈及改造手槍之主要組成零件即彈匣與槍管，均為槍砲
    彈藥刀械管制條例所列管，非經中央主管機關許可，不得非
    法持有，竟基於非法持有具有殺傷力之改造手槍、子彈及改
    造手槍之主要組成零件即彈匣與槍管之犯意，於民國（下同
    ）96年7月10日前之某日（起訴書誤載為不詳時、地），向
    不詳之人取得如附表編號1至2所示可發射子彈具有殺傷力之
    仿BERETTA廠84型半自動改造手槍1枝（槍枝管制編號：0000
    000000號）、彈匣2個及槍管8枝、具有殺傷力之口徑9mm制
    式彈殼加裝直徑8.9mm金屬彈頭而成之土造子彈1顆（已試射
    ）而持有之。嗣於96年7月10日晚間11時30分許，在臺北縣
    中和市○○路○段178號4樓I室，為警據報前往上址當場查獲
    ，並扣得上開具有殺傷力之改造手槍1枝、子彈1顆、彈匣2
    個及槍管8枝。
二、甲○○明知甲基安非他命（起訴書誤載為安非他命，以下均
    更正之）係毒品危害防制條例第2條第2項第2款所規定之第
    二級毒品，依法不得轉讓、持有，亦係經行政院衛生署公告
    禁止使用之禁藥，竟基於轉讓第二級毒品甲基安非他命之犯
    意，先委由一名真實姓名年籍不詳綽號「阿樺」之成年女子
    （下稱「阿樺」）向不詳之人以新臺幣（下同）2,500元之
    價格購買第二級毒品甲基安非他命後，於96年7月10日晚間
    11時30分許，在臺北縣中和市○○路○段178號4樓I室，無償
    轉讓第二級毒品甲基安非他命予丙○○施用（未達應加重其
    刑之法定數量10公克以上，丙○○另涉施用第二級毒品罪嫌
    部分，另經檢察官聲請以簡易判決處刑，而由原審以96年度
    簡字第6645號判處有期徒刑五月確定）。嗣經警據報前往上
    址當場查獲，並扣得甲○○所有供己施用之第二級毒品甲基
    安非他命1包（含外包裝塑膠袋1只，驗餘淨重0.807公克，
    起訴書誤載為淨重0.62公克，其所另涉施用第二級毒品案件
    ，另由原審以97年度毒聲字第1263號裁定諭知令入戒治處所
    施以強制戒治，現正執行戒治處分中），其後循線查悉上情
    。
三、案經臺北縣政府警察局板橋分局移送臺灣板橋地方法院檢察
    署檢察官偵查起訴。
    理  由
壹、程序事項：
  (一)被告以外之人，於審判外之陳述，並不排除刑事訴訟法第15
    9條之1至之4中傳聞法則例外之情形，是如證人於警詢中之
    陳述，雖係審判外之陳述，然於法院審理中，如已賦予被告
    對於證人之對質詰問權，如認證人於警詢中之陳述，顯與渠
    於法院審理中居於證人地位而經公訴人、被告及其選任辯護
    人所為之交互詰問之陳述有所不符時，於可認證人於警詢中
    所為之陳述，顯具有較為可信之特別情況時，且為證明犯罪
    事實存否所必要者，依刑事訴訟法第159條之2規定，仍應認
    證人於警詢中所為之陳述，具有證據能力，而可由法院依經
    驗法則及論理法則來採為認定犯罪事實存否之依據。又按被
    告以外之人於偵查中向檢察官所為之陳述，除顯有不可信之
    情況者外，得為證據，刑事訴訟法第159條之1第2項亦定有
    明文。準此，本件證人甲○○、丙○○、丁○○、戊○○於
    原審審理中，已依被告乙○○及其選任辯護人之聲請，傳喚
    證人甲○○、丙○○、丁○○、戊○○居於證人地位接受交
    互詰問，已賦予被告乙○○之對質詰問權。本院認為證人甲○○、丙○○、丁○○、戊○○於警詢及偵查中所述與渠等
    於原審審理中有所不符，其4人先前之陳述具有較為可信之
    特別情況（詳如後述），且為證明本件犯罪事實一之存否所
    必要，自應具有證據能力，而可採為認定本件犯罪事實一之
    依據。另證人丙○○、戊○○、丁○○於原審審理中，原審
    已依職權及被告甲○○之聲請，傳喚證人丙○○、戊○○、
    丁○○居於證人地位接受交互詰問，已賦予被告甲○○之對
    質詰問權。本院認為證人戊○○、丁○○於警詢及偵查中所
    述與渠等於原審審理中有所不符，其2人先前之陳述具有較
    為可信之特別情況（詳如後述），且為證明本件犯罪事實二
    之存否所必要，自應具有證據能力，而可採為認定本件犯罪
    事實二之依據。
  (二)內政部警政署刑事警察局所出具之96年7月24日刑鑑字第096
    0111231號槍彈鑑定書1份，係內政部警政署刑事警察局執行
    槍枝、子彈、主要組成零件鑑定公務所出具之書面鑑定報告
    及警方職務上製作之證明文書，依據刑事訴訟法第159條之4
    之立法理由，自得為證據，況檢察官、被告乙○○及其選任
    辯護人於原審及本院審理時，就此部分證據之證據能力均表
    示沒有意見，至本件言詞辯論終結時止，復均未聲明異議，
    核以該槍彈鑑定書1份與檢察官主張之犯罪事實一有關聯性
    ，是可認均具有證據能力。
  (三)至扣案之如附表編號1至2所示之改造手槍1枝及彈匣2個及槍
    管8枝、具有殺傷力之口徑9mm制式彈殼加裝直徑8.9mm金屬
    彈頭而成之土造子彈1顆（已試射），均非供述證據，無傳
    聞法則之適用，且上開物證經承辦員警依法定程序合法扣得
    ，與本件犯罪事實一具有關聯性，當有證據能力。
  (四)本件認定犯罪事實二所引用之卷內所有卷證資料（包含文書
    證據、物證等證據），並無證據證明係公務員違背法定程序
    所取得，被告甲○○於原審審理終結前就卷內所有之卷證資
    料之證據能力均表示無意見，且卷內之文書證據及物證，亦
    無刑事訴訟法第159條之4之顯有不可信之情況與不得作為證
    據之情形，以之為證據，並均屬適當，則依刑事訴訟法第15
    9條之5之規定，本件認定犯罪事實二所引用之本件卷證所有
    文書證據及物證等證據，均有證據能力。
貳、實體事項：
一、被告乙○○有罪部分：
    訊據上訴人即被告乙○○固不否認於上揭查獲時地經警在該
    處扣得上開具有殺傷力之改造手槍1枝、子彈1顆、彈匣2個
    及槍管8枝一情，惟矢口否認有何涉犯未經許可持有可發射
    子彈具有殺傷力之改造手槍、未經許可持有具有殺傷力之子
    彈、未經許可持有改造手槍之主要組成零件等犯行，於原審
    及本院審理時辯稱：槍枝不是我的，我覺得可能是戊○○的
    ，因為警察來的時候，槍是在戊○○旁邊找到的，且他有拿
    一袋黑色的袋子給我，問我可否幫他處理，結果我手伸進去
    摸，我知道那是槍枝零組件，因為我有槍砲前科，所以我知
    道。我就跟他說我沒有辦法幫他處理，我就放在床舖旁邊，
    算是拿還給戊○○。子彈、零組件都不是我的，零組件是在
    袋子裡面，因為我只是伸手摸，沒有打開看，所以我不知道
    槍枝、子彈有無在裡面，袋子是當天戊○○帶過來的云云。
    惟查：
  (一)於本件查獲當日，丁○○曾見過被告乙○○曾有持一把黑色
    手槍；丙○○亦在現場曾見被告乙○○在忙槍枝的事情。於
    被告乙○○組裝後就看到被告乙○○手上持有一把手槍。該
    槍枝、子彈及相關零件都是被告乙○○所有；戊○○亦陳明
    該改造手槍、改造子彈及相關零件是被告乙○○所帶來；甲○○亦看見被告乙○○組裝過。槍枝是乙○○的一情，此均
    據另案被告即證人丁○○、丙○○、戊○○、甲○○分別於
    警詢及偵查中具結證述明確且互核一致（參見偵卷第13、17
    、19、23、77、81、85、88頁），核與本件查獲員警即證人
    己○○於原審審理中具結證述：查獲現場丙○○、戊○○他
    們都有指認槍械是乙○○的（參見原審卷二之97年11月6日
    審判筆錄第5—6頁）。雖證人甲○○、丙○○、丁○○、戊○○於原審審理中對此部分均反於前述，證人甲○○陳述：
    我沒有看到乙○○在我住處玩槍。我在警詢及偵查中也沒有
    講看到乙○○在我住處玩槍。因為警察問我那東西是誰的，
    說東西是在我家搜索到的，我不可能不知道，就一直嚇我，
    所以我就隨便亂講。警察那時候一直把矛頭指向乙○○云云
    ；證人丙○○亦陳稱：我不知道現場查獲槍枝是誰的。那時
    候我也不知道有槍，在警察局時我才知道有槍，我沒有看到
    被告乙○○玩槍。在檢察官面前我說看到被告乙○○拿一把
    槍是因為那時被告甲○○說那包東西是被告乙○○寄放的，
    所以才這樣說云云；證人丁○○亦陳述：我在警詢作筆錄時
    很緊張，我沒有辦法確定我是否真的有說看到被告乙○○有
    拿一把黑槍。在偵查中我有說過，但是我實在不清楚是否有
    拿槍。我沒有看到被告乙○○有拿槍，當時我說謊。我只記
    得當時我剛進去，我有看到被告乙○○拿一把黑色的，但是
    我不知道那是什麼東西。因為那是一把槍的樣子云云；證人
    戊○○陳稱：我沒有說那些東西是被告乙○○帶來的，我記
    得警察只有問我槍而已，我說槍枝好像是被告乙○○帶來的
    。因為我記得「小郭」放一把槍在被告乙○○那裡，我不知
    道是否為同一把槍枝云云（均參見原審卷一第160—162頁、
    原審卷二之97年11月6日審判筆錄第9頁、97年12月24日審判
    筆錄第4—5、11頁）。惟經原審當庭勘驗被告甲○○於96年
    7月11日在臺灣板橋地方法院檢察署經檢察官訊問之訊問筆
    錄光碟內容結果，其中檢察官問及（問：沒有啊，那到底是
    誰的，不是很奇怪嗎？），被告甲○○則答：槍枝是…那個
    ㄋㄨㄥˋ仔帶來的（以手勢指）。檢察官問及（問：阿？乙○○是不是？），被告甲○○則答：是（輕輕點頭）一節，
    此有原審97年10月14日勘驗筆錄1份在卷可參（參見原審卷
    一第175—180頁），益見證人甲○○曾於偵查中有為查獲槍
    枝為被告乙○○所有之證述，故其於原審審理中反於前詞而
    謂於偵查中未有該等證述，顯屬不實而不可採，又證人丙○○於偵訊時亦證稱：「（問：你是否有看過乙○○持有槍枝
    ？）答：因為那天我剛到裝電腦時，我就看到乙○○有拿一
    把槍，但我不知道是否是真的……」等語（見偵卷第77頁）
    ，證人甲○○於偵訊時亦證稱：「……槍枝是乙○○的……
    」等語（見偵卷第81頁），證人戊○○則證稱：「……改造
    手槍、改造子彈……、彈匣、槍管……是乙○○的，我有看
    過他好像在磨什麼，好吵，我有看到槍枝，好像在改造手槍
    。」等語（見偵卷第85頁），證人丁○○亦證稱：「（問：
    有無看過乙○○持有手槍？）答：我有看他拿出來，但是不
    知道是真的。」等語（見偵卷第88頁），上開證人於偵訊時
    所為證述均經具結已足可擔保渠等證言之真實性，復又一致
    指證扣案槍、彈、彈匣及槍管為被告乙○○所有，綜上以觀
    ，堪認證人丁○○、丙○○、戊○○、甲○○於警詢及偵查
    中之案發初期接受警方詢問及檢察官偵訊時，較少受外界、
    相關共犯干擾及影響，且又無任何受到強暴、脅迫或不正方
    法而為陳述之情形，且渠等所述關於槍是乙○○的乙節，均
    屬一致，並無齟齬，又核與證人己○○於原審審理中所述相
    符，顯然具有特別可信之情況，故自應以證人丁○○、丙○○、戊○○、甲○○於警詢及偵查中之證述與證人己○○於
    原審審理中之證述為可採。至證人甲○○、丙○○、丁○○
    、戊○○於原審審理中之陳述，均無非係偏頗迴護被告乙○○之詞，均不足採。是本件查獲之上開具有殺傷力之改造手
    槍1枝、子彈1顆、彈匣2個及槍管8枝當為被告乙○○所有一
    節，應堪認定。雖被告乙○○及其辯護人上訴辯稱：因被告
    有槍砲前科，所以警察才會主觀認定本件遭查獲槍彈係被告
    所有，且本件前開證人等於警詢、偵查中所述，證詞存有疑
    問，不能充分證明被告犯行，並再次請求傳喚證人甲○○、
    丙○○、陳綺瑩、己○○到庭作證云云，惟查，被告於本院
    審理時已自承僅有戊○○、丙○○2人知悉被告有槍砲前科
    （見本院98年7月7日審判筆錄第5頁），則何以不知被告有
    槍砲前科之證人丁○○、甲○○亦會於警詢及偵查中一致指
    證本案槍彈為被告乙○○所有？顯然被告乙○○有無槍砲前
    科與其是否涉犯本件犯行並無必然關係，從而，徒以警察主
    觀認定被告前有槍砲前科而認定本案槍彈亦為被告所有之辯
    解，顯然過於牽強而無可採，又依現行刑事訴訟法之檢察官
    仍有訊問被告、證人及鑑定人之權限，其應踐行之程序又多
    有保障被告或被害人之規定，證人、鑑定人於偵查中亦均須
    具結，就刑事訴訟而言，其司法屬性甚高；而檢察官於偵查
    程序取得之供述證據，其過程復尚能遵守法令之規定，是其
    訊問時之外部情況，積極上具有某程度之可信性，除消極上
    顯有不可信之情況者外，均得為證據。故主張其為不可信積
    極存在之一方，自應就此欠缺可信性外部保障之情形負舉證
    責任（參見最高法院98年台上字第2904號判決意旨），是本
    件上開證人丁○○、丙○○、戊○○、甲○○於警詢及偵查
    中所證，顯然具有特別可信之情況而可採為證據，業如前述
    ，如被告及其辯護人認渠等證人所證存有疑問，不能充分證
    明被告犯行，依前開最高法院判決意旨，自應負舉證責任，
    而不得徒託空言指摘該等證言為虛妄，又證人甲○○、丙○○、陳綺瑩、己○○均業已到庭具結陳述在案，本件待證事
    證已明，無一再贅予傳喚之必要，併此指明。
  (二)本件查獲之上開具有殺傷力之改造手槍1枝、子彈1顆、彈匣
    2個及槍管8枝當為被告乙○○所有一節，認定已如前述，而
    該等物品經送請內政部警政署刑事警察局鑑定結果，扣案如
    附表編號一所示之槍枝（槍枝管制編號：0000000000號），
    認係改造手槍，由仿BERETTA廠84型半自動改造手槍製造之
    槍枝，換裝土造金屬槍管而成，擊發功能正常，可供擊發適
    用子彈使用，研判具殺傷力；子彈1顆，認係改造子彈，由
    口徑9mm制式彈殼加裝直徑8.9mm金屬彈頭而成，經試射，可
    擊發，認具殺傷力；扣案如附表編號二所示之彈匣2個，認
    均係金屬彈匣。槍管8枝，4枝認均係金屬管、3枝認均係土
    造金屬槍管半成品、1枝認係金屬槍管（內具阻鐵）一節，
    有內政部警政署刑事警察局出具之96年7月24日刑鑑字第096
    0111231號槍彈鑑定書1份在卷可參（參見偵卷第95—102頁
    ），足見上開改造手槍1枝、子彈1顆、彈匣2個及槍管8枝，
    確均為槍砲彈藥刀械管制條例所規定之具有殺傷力之改造手
    槍、子彈及主要組成零件一情，要屬無疑。
  (三)至原審另依被告乙○○及其選任辯護人之請求將本件查獲之
    上開槍枝、彈匣及槍管送請內政部警政署刑事警察局作指紋
    採集及鑑定，惟經該局鑑驗結果，認送鑑改造槍枝、彈匣、
    槍管8枝，經化驗結果，未採獲可資比對指紋，此有該局出
    具之97年10月30日刑紋字第0970163960號鑑驗書1紙在卷可
    參。然法院依前開物證及人證等證據資料，已足認定上開改
    造手槍1枝、子彈1顆、彈匣2個及槍管8枝均為被告乙○○所
    有，固縱於該等物品上無法採集可資比對之指紋，亦無從據
    為有利被告乙○○之認定，併予指明。
  (四)綜上所述，足認被告乙○○前開所辯，應屬事後避重就輕規
    避卸責之詞，殊無可採。從而，本件此部分事證已臻明確，
    被告乙○○之犯行洵堪認定，應予依法論科。
二、被告甲○○有罪部分：
    訊據上訴人即被告甲○○固不否認於上揭查獲時地經警在該
    處扣得之第二級毒品甲基安非他命1包（含外包裝塑膠袋1只
    ，驗餘淨重0.807公克）一情，惟已翻異其先前於警詢、偵
    查及於97年7月9日原審準備程序中之自白，於原審及本院審
    理時辯稱：甲基安非他命不是我的，是戊○○的，我以前說
    丙○○跟我要甲基安非他命都是我編出來的，而且我當時也
    不是剛洗澡出來，我也不知道丙○○是跟何人要甲基安非他
    命的，我只知道甲基安非他命是戊○○帶來的。之前我說是
    我的，是因為警察問我時我不敢講甲基安非他命是誰的，現
    在我敢說是因為沒有想到變成轉讓罪，當時丙○○確實有施
    用甲基安非他命，甲基安非他命他是跟戊○○要的，我剛剛
    說我也不知道丙○○跟誰要甲基安非他命的，是因為他沒有
    跟人家要，他是直接拿起來用。上次庭期我之所以承認丙○○問我可否施用我的甲基安非他命，我有點頭，是因為我先
    前已經承認安非他命是我的，所以我才繼續這樣說云云。然
    查：
  (一)被告甲○○先委由「阿樺」以2,500元之價格購買第二級毒
    品甲基安非他命1包後，復於96年7月10日晚間11時30分許，
    在臺北縣中和市○○路○段178號4樓I室，無償轉讓第二級毒
    品甲基安非他命予丙○○施用一情，已據被告甲○○先前於
    警詢及偵查中自白不諱（參見偵卷第27、81頁），其並於97
    年7月9日原審準備程序中自白：是丙○○問我可不可以施用
    我的甲基安非他命，我有點頭，後來我去洗澡的時候，他就
    自己拿去施用。我承認檢察官起訴之犯罪事實等語（見原審
    卷一第45頁），核與證人丙○○於偵查及原審審理中具結證
    述：在96年7月10日施用甲基安非他命，我到那邊桌上就有
    甲基安非他命，甲○○說是她的，我有問甲○○是否可以用
    ，她說可以用，我就拿起來用。我只有那一天施用甲○○的
    甲基安非他命，她沒有跟我收費用。當時我是跟戊○○一起
    ，戊○○帶我去認識甲○○，所以我才問甲○○，那時候甲○○也有說可以用等語相符一致（參見偵卷第77頁、原審卷
    二之97年11月6日審判筆錄第8頁），且證人丙○○於查獲當
    日經警依法採集尿液送驗後，確亦呈安非他命類（安非他命
    及甲基安非他命）陽性反應，亦有臺灣檢驗科技股份有限公
    司出具之96年7月25日濫用藥物尿液檢驗報告1紙在卷可參（
    參見偵卷第114頁），參以上揭時地同為警查獲之另案被告
    即證人戊○○、丁○○於偵查中皆具結證稱：甲基安非他命
    是甲○○的等語（參見偵卷第85、88頁），雖其後被告甲○○於原審審理中翻異前詞而為前揭辯解，以及證人戊○○、
    丁○○於原審審理中對此部分亦反於前述而為模糊不清之陳
    述，證人戊○○陳述：我不知道丙○○的毒品是誰給的，或
    是哪裡拿的，我只有看見他在用云云；證人丁○○亦陳稱：
    在警局我沒有說施用的毒品是在桌上拿的，可能是警察問我
    怎麼施用，所以我說用吸食器云云（均參見原審卷二之97年
    12月24日審判筆錄第5、12—13頁），另被告即證人乙○○
    於原審審理中亦陳述：我個人認為甲基安非他命是戊○○的
    ，因為沒有甲基安非他命的時候，我看到戊○○倒甲基安非
    他命放入玻璃球內云云（參見原審卷一第163頁）。準此以
    觀，證人丙○○於偵查中即為被告甲○○曾有無償提供第二
    級毒品甲基安非他命予伊施用之情，於其至原審審理中更堅
    證此情不移，且其所述情節亦與前述物證（前揭濫用藥物尿
    液檢驗報告）及人證（證人戊○○、丁○○於偵查中之證述
    ）與被告甲○○曾為之自白（於警詢、偵查及原審97年7月9
    日原審準備程序中之陳述）又互核相符，是衡以被告甲○○
    、證人戊○○、丁○○於案發初期接受警方詢問及檢察官偵
    訊時，較少受外界、相關共犯干擾及影響，且又無任何受到
    強暴、脅迫或不正方法而為陳述之情形，且彼等不論於警詢
    或偵查中具結所述，均直指甲基安非他命是甲○○的，並無
    齟齬，彼此間所述亦相一致，而無矛盾，顯然具有特別可信
    之情況，故自應以證人戊○○、丁○○於偵查中之證述及被
    告甲○○曾為之自白與證人丙○○於偵查及原審審理中之證
    述為可採，至被告甲○○嗣後翻異前詞所辯，以及證人戊○○、丁○○、乙○○於原審審理中之陳述，均無非係推諉卸
    責及迴護被告甲○○之詞，均不足採。被告甲○○雖上訴辯
    稱：伊之前因施用毒品案而遭原審裁定強制戒治，所以在本
    件毒品被查獲時心想既已被判強制戒治，才會一併將本案毒
    品之責任扛下，實際上本案毒品並非伊所有而係戊○○所有
    云云，然查，被告先前既因施用毒品而遭原審裁定強制戒治
    ，顯然其早已知悉若涉犯與毒品有關之案件當會有刑事責任
    ，衡諸情理，倘本件毒品果為戊○○所有，被告甲○○與戊○○彼此間非親非故，被告實無將刑事責任攬歸於自身之理
    ，從而，被告所辯顯係臨訟狡卸之詞，委無足採。
  (二)又本件扣案之第二級毒品甲基安非他命1包（含外包裝塑膠
    袋1只，驗餘淨重0.807公克），確含有第二級毒品甲基安非
    他命成分，此有臺灣檢驗科技股份有限公司出具之96年7月2
    6日濫用藥物檢驗報告1紙在卷可憑（參見原審卷一第55頁）
    ，且可認定此包第二級毒品甲基安非他命當為被告甲○○所
    有一節，已如前述，惟尚無證據證明被告甲○○有基於營利
    之目的而有購入此包第二級毒品甲基安非他命之行為，且其
    於上揭查獲時地經警採尿送驗結果確有施用第二級毒品甲基
    安非他命之行為，已另由原審以97年度毒聲字第1263號裁定
    諭知令入戒治處所施以強制戒治，現已執行戒治處分完畢，
    此有本院被告前案紀錄表1份在卷可考。據此，當可認被告
    甲○○先委由「阿樺」以2,500元之價格購買此包第二級毒
    品甲基安非他命後，應係基於施用之犯意而取得，至其後於
    96年 7月10日晚間11時30分許，在臺北縣中和市○○路○段
    178號4樓I室，無償提供第二級毒品甲基安非他命予證人丙○○施用之行為，則應該當轉讓第二級毒品甲基安非他命之
    行為及犯意，自堪認定。
  (三)綜上所述，足認被告甲○○嗣後翻異前詞所辯，應屬事後空
    言規避推諉圖卸之詞，殊無可採。從而，本件此部分事證已
    臻明確，被告甲○○之犯行洵堪認定，應予依法論科。
三、適用法律及論罪科刑：
  (一)核被告乙○○所為，係犯槍砲彈藥刀械管制條例第8條第4項
    之未經許可持有可發射子彈具有殺傷力之改造手槍罪、同條
    例第12條第4項之未經許可持有具有殺傷力之子彈罪、同條
    例第13條第4項之未經許可持有改造手槍之主要組成零件罪
    。被告乙○○同時觸犯持有上開改造手槍、子彈、主要組成
    零件等罪，屬一行為觸犯數罪名，為想像競合犯，應依刑法
    第55條之規定，從一重之槍砲彈藥刀械管制條例第8條第4項
    之未經許可持有可發射子彈具有殺傷力之改造手槍罪論斷。
  (二)又甲基安非他命固屬於毒品危害防制條例第2條第2項第2款
    所列之第二級毒品，惟安非他命類藥品早經行政院衛生署以
    75年7月11日衛署藥字第597627號公告禁止使用在案，故安
    非他命類藥品，亦屬藥事法第22條第1項第1款所定之禁藥。
    是核被告甲○○所為，係同時該當於毒品危害防制條例第8
    條第2項之轉讓第二級毒品罪及藥事法第83條第1項之轉讓禁
    藥罪。惟按藥事法第83條第1項之法定刑為七年以下有期徒
    刑，得併科新臺幣5百萬元以下罰金，毒品危害防制條例第8
    條第2項之法定刑為六月以上五年以下有期徒刑，得併科新
    臺幣70萬元以下罰金，藥事法第83條第1項之法定刑較毒品
    危害防制條例第8條第2項之法定刑為重。而藥事法第83條第
    1項係於93年4月21日修正公布，同年月23日施行，為毒品危
    害防制條例之後法，毒品之範圍尚包括影響精神物質與其製
    品，而藥事之管理，亦非僅止於藥品之管理，又毒品未必係
    經公告之禁藥，禁藥亦未必為毒品。毒品危害防制條例與藥
    事法二者，並無必然之特別法與普通法關係。故除有轉讓之
    第二級毒品達毒品危害防制條例第8條第6項之一定數量（淨
    重10公克以上），經依法加重後之法定刑較藥事法第83條第
    1項之法定刑為重之情形外，因藥事法第83條第1項為後法，
    且為重法，應優先適用藥事法處罰（最高法院96年度台上字
    第3582號判決意旨可資參照）。查本件被告甲○○轉讓之第
    二級毒品甲基安非他命數量未達淨重10公克以上，故被告甲○○所為自應論以藥事法第83條第1項之轉讓禁藥罪。又被
    告甲○○持有第二級毒品甲基安非他命之低度行為，應被明
    知第二級毒品甲基安非他命為禁藥而轉讓之高度行為所吸收
    ，不另論罪。
參、原審以被告乙○○上開犯行，罪證明確，而適用槍砲彈藥刀
    械管制條例第8條第4項、第12條第4項、第13條第4項、刑法
    第11條、第55條、第42條第3項、第38條第1項第1款，並以
    被告甲○○前開犯行，罪證亦明，而適用藥事法第83條第1
    項，刑法第11條，並審酌被告乙○○之素行非佳，所犯未經
    許可持有具有殺傷力之槍彈及主要組成零件，對社會治安所
    生危害非輕，犯後猶飾詞圖卸，耗費司法資源甚鉅，態度不
    佳，實無悔意等一切情狀；被告甲○○於案發之始原坦認犯
    行，惟嗣後竟翻異前詞，否認犯行，浪費司法資源，態度亦
    難謂佳，未見悔意等一切情狀，分別對被告乙○○判處有期
    徒刑四年，併科罰金新台幣10萬元，其併科罰金部分如易服
    勞役，以新台幣1仟元折算1日，對被告甲○○判處有期徒刑
    10月，並說明扣案如附表編號一至二所示之可發射子彈具有
    殺傷力之仿BERETTA廠84型半自動改造手槍1枝（槍枝管制編
    號：0000000000號）、公告為槍砲彈藥刀械之主要組成零件
    即彈匣2個及槍管8枝，均屬違禁物，均依刑法第38條第1項
    第1款規定，不問屬於犯罪行為人即被告乙○○與否，均併
    予宣告沒收。另扣案之具有殺傷力之口徑9mm制式彈殼加裝
    直徑8.9mm金屬彈頭而成之土造子彈1顆，業經試射，有前開
    槍彈鑑定書1份在卷可參，乃已經射擊且不具殺傷力之物，
    已非屬違禁物，爰不為沒收之諭知。又扣案之第二級毒品甲
    基安非他命1包（含外包裝塑膠袋1只，驗餘淨重0.807公克
    ），係被告甲○○所有供己施用之物，與其轉讓行為無涉，
    業據其先前於原審審理中供明在卷可按（參見原審卷一第50
    頁），自應由其自身所涉之施用第二級毒品案件中為處理，
    爰不另於本件中為沒收銷燬之宣告。經核原判決上開認事法
    ，洵無違誤，量刑亦屬妥適。被告等上訴仍執前開情詞，諉
    卸犯罪，或請求輕判而指摘原判決，並無理由，均應予駁回
    。
據上論斷，應依刑事訴訟法第368條，判決如主文。
本案經檢察官張熙懷到庭執行職務。
中    華    民    國    98    年    7    月    21    日
                  刑事第十四庭  審判長法  官  陳志洋
                                      法  官  謝靜恒
                                      法  官  謝靜慧
以上正本證明與原本無異。
如不服本判決，應於收受送達後10日內向本院提出上訴書狀，其
未敘述上訴之理由者並得於提起上訴後10日內向本院補提理由書
（均須按他造當事人之人數附繕本）「切勿逕送上級法院」。
                                      書記官  張淑華
中    華    民    國    98    年    7     月    21    日
附錄：本案論罪科刑法條全文
槍砲彈藥刀械管制條例第8條第1、4項：
未經許可，製造、販賣或運輸鋼筆槍、瓦斯槍、麻醉槍、獵槍、
空氣槍或第四條第一項第一款所定其他可發射金屬或子彈具有殺
傷力之各式槍砲者，處無期徒刑或五年以上有期徒刑，併科新臺
幣一千萬元以下罰金（第一項）。
未經許可，持有、寄藏或意圖販賣而陳列第一項所列槍枝者，處
三年以上十年以下有期徒刑，併科新臺幣七百萬元以下罰金（第
四項）。
槍砲彈藥刀械管制條例第12條第4項：
未經許可，持有、寄藏或意圖販賣而陳列子彈者，處五年以下有
期徒刑，併科新臺幣三百萬元以下罰金。
槍砲彈藥刀械管制條例第13條第1、4項：
未經許可，製造、販賣或運輸槍砲、彈藥之主要組成零件者，處
三年以上十年以下有期徒刑，併科新臺幣七百萬元以下罰金（第
一項）。
未經許可，持有、寄藏或意圖販賣而陳列第一項所列零件者，處
六月以上五年以下有期徒刑，併科新臺幣三百萬元以下罰金（第
四項）。
毒品危害防制條例第8條第2項：
轉讓第二級毒品者，處六月以上五年以下有期徒刑，得併科新臺
幣七十萬元以下罰金。
藥事法第83條第1項：
明知為偽藥或禁藥，而販賣、供應、調劑、運送、寄藏、牙保、
轉讓或意圖販賣而陳列者，處七年以下有期徒刑，得併科新臺幣
五百萬元以下罰金。
┌───────────────────────────────────┐
│附表：                                                                │
├──┬─────────────────────┬──────────┤
│編號│   扣  案  物  品  名  稱  及  數  量     │    備       註     │
├──┼─────────────────────┼──────────┤
│ 一 │可發射子彈具有殺傷力之仿BERETTA廠84型半自 │                    │
│    │動改造手槍一枝（槍枝管制編號：0000000000號│                    │
│    │）                                        │                    │
├──┼─────────────────────┼──────────┤
│ 二 │彈匣二個及槍管八枝（具公告槍砲彈藥之主要組│                    │
│    │成零件）                                  │                    │
└──┴─────────────────────┴──────────┘


司法院資訊處製作；財團法人民間司法改革基金會備份。
